【裁判字號】    95,上訴,2714
【裁判日期】    950913
【裁判案由】    強盜等
【裁判全文】
臺灣高等法院刑事判決                95年度上訴字第2714號
上  訴  人
即  被  告  甲○○
                    現於臺灣臺北監獄執行中
選任辯護人  柯士斌律師
上  訴  人
即  被  告  乙○○
                    現於臺灣宜蘭監獄執行中
指定辯護人  扶助律師林達傑律師
上  訴  人
即  被  告  丁○○
選任辯護人  許朝昇律師
上列上訴人因強盜等案件，不服臺灣基隆地方法院94年度訴字第
513號，中華民國95年6月19日第一審判決（起訴案號：臺灣基隆
地方法院檢察署93年度偵字第4072號），提起上訴，本院判決如
下：
    主  文
原判決關於強盜暨定應執行部分撤銷。
甲○○意圖為自己不法之所有，結夥三人以上，以強暴、脅迫，
至使不能抗拒，而取他人之物及使他人交付其物，處有期徒刑捌
年陸月，中國信託商業銀行持卡人存根聯及商店存根聯上偽造之
「丙○○」署押貳枚沒收。
丁○○意圖為自己不法之所有，結夥三人以上，以強暴、脅迫，
至使不能抗拒，而取他人之物及使他人交付其物，處有期徒刑柒
年肆月，中國信託商業銀行持卡人存根聯及商店存根聯上偽造之
「丙○○」署押貳枚沒收。
乙○○意圖為自己不法之所有，結夥三人以上，以強暴、脅迫，
至使不能抗拒，而取他人之物及使他人交付其物，累犯，處有期
徒刑柒年拾月。
    事  實
一、甲○○曾因違反懲治盜匪條例案件，經本院以89年度上訴字
    第2558號判處有期徒刑7年，並經最高法院駁回上訴確定，
    於民國90年1月11日入監執行，迄93年3月4日假釋付保護管
    束，嗣經撤銷假釋，執行殘刑有期徒刑2年10月21日，自94
    年1月28日入監執行，目前尚在執行中（未構成累犯）；乙○○前因違反毒品危害防制條例案件，經原法院以90年度訴
    字第253號判處有期徒刑8月，於91年8月20日入監執行，迄
    92年4月20日執行完畢出監。
二、甲○○、丁○○、乙○○三人共同意圖為自己不法之所有，
    基於強盜他人財物之犯意聯絡，共謀以「仙人跳」之方式，
    向丙○○施以強暴、脅迫而強取財物。丁○○先於93年9 月
    18日晚間11時許，以其所使用之0000000000號行動電話撥打
    丙○○所使用之0000000000號行動電話，藉詞隔日需至臺北
    戒毒，要求丙○○代為支付車資及尋覓住宿地點，丙○○不
    疑有他即應允，待丁○○約好丙○○後，甲○○旋即聯絡乙○○，並相約至臺北市○○路、吉林路口會合。甲○○與丁○○隨即搭乘計程車自基隆市出發，於前往臺北市途中，丁○○先撥打電話告知丙○○已出發，雙方約於臺北市○○○
    路、民生西路口碰面，車行至臺北市○○路、吉林路口，先
    由甲○○下車另招一部計程車搭載於該處等候之乙○○，三
    人分乘兩台計程車於93年9月19日凌晨約2時許抵達臺北市○○○路、民生西路口後，丁○○旋即下車撥打丙○○所使用
    之0000000000號行動電話告知丙○○已抵達，丙○○立刻前
    來該處，丁○○隨即要求丙○○共搭其原乘坐之計程車尋找
    住宿處，甲○○與乙○○則搭乘另一部計程車尾隨在後，嗣
    丁○○與丙○○抵達位於臺北市○○○路、長安東路口之月
    亮賓館選定房間後後，丁○○旋以手機發送簡訊之方式告知
    甲○○房間號碼。丁○○與丙○○進入房間後，甲○○與乙○○旋即撞開房門衝入房內，藉詞丁○○為甲○○太太，丙○○仍不斷騷擾丁○○為由，共同徒手毆打丙○○，以此強
    暴方式，致丙○○無法抗拒，由甲○○強取丙○○口袋內之
    皮夾1只（內有身分證、駕照、陽信商業銀行信用卡1張、中
    華商業銀行金融卡1張、現金2,000元及行動電話2支，嗣後
    有將其中1支行動電話歸還丙○○），並放入丁○○所持之
    皮包內，惟渠等仍嫌財物不足，遂由乙○○以電話聯絡其有
    共同強盜他人財物犯意聯絡之數名不詳姓名年籍成年友人前
    往臺北市某處堤防邊會合，嗣由甲○○及乙○○架住丙○○
    雙手、拉住丙○○之後領及後腰部，壓低其頭部後，一同走
    出賓館門口後，將丙○○押入計程車，丁○○坐在前座，甲○○、乙○○與丙○○一同坐在後座，並以自旅館取得之毛
    巾摀住丙○○之眼睛，三人一同押載丙○○到達臺北市某堤
    防邊後，乙○○到場會合之數名成年友人再度徒手毆打及以
    腳踹丙○○，要求丙○○打電話向其友人籌錢，其餘之人則
    在旁看管，丙○○因在賓館內及河堤邊遭毆打，因而受有臉
    部鈍挫傷，合併撕裂傷，四肢多處擦傷等傷害，惟因丙○○
    無法順利聯繫友人，甲○○等人又將丙○○押上不詳車號之
    車輛（甲○○、丁○○、乙○○、丙○○共搭一部計程車，
    乙○○之數名成年友人則另搭乘自行駕駛不詳車號之自用小
    客車前往），至臺北市北投山區某處房屋內，並將蒙住丙○○眼睛之毛巾解開換成膠帶貼在眼睛上，復對丙○○恫嚇稱
    有槍押著伊、要將伊埋掉等語，接續以此加害生命、身體之
    事，恐嚇丙○○人身安全，再度要求丙○○籌錢，復共同基
    於由自動付款設備不法取得他人之物之犯意聯絡，由乙○○
    等人逼問丙○○告知先前於月亮賓館內強盜取得之中華商業
    銀行金融卡之密碼後，推由乙○○持該金融卡下山至山下某
    處之臺灣銀行士林分行提款機提款（下山後因忘記密碼，復
    打電話由甲○○再度逼問密碼），其餘之人則留在原處看管
    丙○○，乙○○於93年9月19日4點42分53秒式輸入密碼操作
    該提款機，使之誤認為丙○○親自操作，而交付現金，以此
    不正方法，由該銀行之自動付款設備取得現金1,000元，乙○○提領後，旋即購買食物後返回原處，至93年9月19日凌
    晨6時許，甲○○等人因丙○○未能順利籌得現款，而令丙○○返家拿取空白支票及印章等物，嗣推由乙○○、甲○○
    、丁○○、及一名姓名年籍不詳之乙○○成年友人一同押載
    丙○○回到丙○○位於臺北市○○區○○路136號11樓之1之
    住處，丁○○與乙○○之友人在住處樓下之自用小客車內等
    候，由甲○○及乙○○二人陪同丙○○上樓，甲○○於樓上
    電梯口等候，乙○○則與丙○○一同進入屋內，乙○○向丙○○母親黃陳淑佯稱丙○○因出車禍需賠償被害人，黃陳
    淑信以為真，致陷於錯誤，交付8,000元予丙○○，旋即
    由乙○○強行取走（詐欺部分已同案判刑確定)，丙○○再
    依乙○○之指示進入其房間內拿取空白支票3張、印章、丙○○大哥所有之CU─3049自用小客車之鑰匙（嗣鑰匙有歸還
    丙○○）等物交予乙○○，下樓後，甲○○、乙○○、丙○○共乘丙○○大哥所有之CU─3049號自小客車至基隆市○○
    路上之富國旅社（乙○○之友人則先行搭載丁○○至富國旅
    社），途中乙○○並有交付向黃陳淑詐得之2,000元予甲○○，甲○○、乙○○到達富國旅社後，丁○○已在該處等
    候，復推由乙○○出面令丙○○簽發面額各為150,000元、
    150,000元、200,000元之支票3張，丙○○因遭受前開之強
    暴、脅迫行為，且行動自由尚遭剝奪，致無法抗拒，因而如
    數簽發3張支票交與乙○○，乙○○於93年9月19日上午8時
    許，始讓丙○○自行離去，翌日乙○○並將上開支票交予甲○○。
三、甲○○與丁○○強盜取得上開丙○○所有之陽信商業銀行卡
    號0000000000000000號信用卡後，復共同基於行使偽造私文
    書及意圖為自己不法所有之詐欺取財概括犯意聯絡，未經丙○○之同意，冒用丙○○之名義，於同日即93年9 月19日上
    午9 時27分許，一同至位於基隆市○○路29號陳周榮所經營
    之世麟珠寶行購買價格1,600元之戒指1枚，並推由甲○○將
    上開信用卡交予不知情之陳周榮刷卡結帳，於二聯式信用卡
    簽帳單之商店存根聯（一式二聯，為商店存根聯及持卡人存
    根聯）上偽造「丙○○」之署押（因複寫方式，形成署押2
    枚），作成不實之簽帳單私文書，再將上開簽帳單交付該特
    約商店不知情之陳周榮而予以行使，使陳周榮陷於錯誤，誤
    認甲○○係該信用卡之持卡人而允其刷卡消費，並交付其所
    購買之商品予甲○○，並使中國信託商業銀行誤認係信用卡
    真正持卡人丙○○所消費，陷於錯誤而墊付消費金額，足以
    生損害於丙○○、特約商店及中國信託商業銀行對於信用卡
    管理之正確性。甲○○與丁○○承前犯意，復於同日上午11
    時10分許，再至上開世麟珠寶行，丁○○於商店外等候，推
    由甲○○交付上開信用卡予不知情之陳周榮欲再度刷卡購買
    價格1,650元之戒指1枚，惟因陳周榮刷卡後，尚未交由甲○○簽名前即發覺有異，要求甲○○出示身分證比對，甲○○
    旋即偕丁○○離去，而未得逞。
四、案經基隆市警察局第一、第四分局報請臺灣基隆地方法院檢
    察署檢察官偵查起訴。
    理  由
一、按傳聞法則之重要理論依據，在於傳聞證據未經當事人之反
    對詰問予以核實，乃予排斥，惟若當事人已放棄對原供述人
    之反對詰問權，於法院審判時表明同意該等傳聞證據可作為
    證據，基於證據資料愈豐富，愈有助於真實發現之理念，並
    貫徹刑事訴訟法修法加重當事人進行主義之精神，確認當事
    人對於證據能力有處分權之制度，傳聞證據經當事人同意作
    為證據，法院認為適當者，亦得為證據。另當事人於調查證
    據時，對於傳聞證據表示「沒有意見」、「不用再傳喚詰問
    」，而未於言詞辯論終結前聲明異議 (Without Objection)
    ，應視為已有將該等傳聞證據採為證據之同意，此刑事訴訟
    法第159條之5定有明文。本案被告甲○○、乙○○及其辯護
    人於本院準備程序中已表示對卷內人證物證之證據能力無意
    見，本院審理時，被告及辯護人對於被告以外之人於審判外
    之陳述之證據能力並未表示意見，迄本院辯論終結前，被告
    及辯護人亦均未爭執本案證據之證據能力，依刑事訴訟法第
    159條之5第2項之規定，應視為被告已同意本案相關之傳聞
    證據均可作為證據，本院斟酌本案卷內之證據並非非法取得
    ，亦無證明力明顯過低之情形，且經原審法院及本院於審判
    期日依法進行證據之調查、辯論，被告於訴訟上之程序權，
    已受保障，前揭各該證據，均得採為證據，先予敘明。
二、訊據上訴人即被告甲○○、乙○○、丁○○均矢口否認有何
    結夥三人以上強盜之犯行，被告甲○○辯稱：伊係以仙人跳
    方式意圖對丙○○恐嚇取財，伊進入賓館房間後雖有出手毆
    打丙○○，然丙○○並未達不能抗拒之程度，丙○○遭毆打
    後係主動交付財物，嗣亦係自行同意簽發支票，且丙○○得
    趁出賓館時、在計程車上或打電話給友人時或回家之際，向
    賓館人員、司機、友人、母親求救，惟丙○○均未為之，顯
    見丙○○行動自由並未遭剝奪，且尚有自由意思，伊等行為
    至多成立恐嚇取財罪云云。被告乙○○辯稱：被害人丙○○
    返家取物未暗示其母報警求助，亦未乘機脫困，應可推知其
    係自理虧而配合他人要求，當時客觀上其未達不能抗拒之程
    度，況伊係因甲○○臨時召喚而前往，主觀上不知甲○○等
    人係欲以「仙人跳」之手段設局強取丙○○之財物，事後丙○○遭帶往堤防等地談判，係因發現丙○○為伊表哥之友人
    ，為丙○○之人身安全而盡量配合甲○○之要求，欲使丙○○儘速遭釋放，主觀上始終無不法所有之意圖，且客觀上伊
    亦未毆打被害人及剝奪被害人之行動自由云云。被告丁○○
    辯稱：伊撥打電話邀被害人丙○○至月亮賓館係出於甲○○
    之逼迫，對於乙○○等人在富國旅社內要求丙○○簽發支票
    之行為並不知情，與甲○○等人無犯意聯絡，亦未參與本案
    犯罪行為分擔，況甲○○等人之施強暴、脅迫之行為未使丙○○達不能抗拒之程度，故至多僅成立恐嚇取財及妨害自由
    罪云云。
三、經查：
  (一)被告甲○○、乙○○、丁○○三人如何於上揭時間，由丁○○出面，要求丙○○共搭計程車找住宿處，乙○○、甲○○
    在後搭車尾隨，丙○○與丁○○搭車抵達台北市○○○路與
    長安東路口之月亮賓館，丁○○旋以手機簡訊通知甲○○賓
    館房間之號碼，甲○○、乙○○即上樓衝入房內，共同毆打
    丙○○，致丙○○受傷癱坐地上，已無力反抗後，將丙○○
    身上證件、信用卡、現金卡、手機、現金新台幣2000元等財
    物全部搜括，放入丁○○之皮包內，再架住丙○○雙手，矇
    住眼睛，壓彎腰部，押上車載往台北市某處河堤旁，與乙○○之不詳友人會合，再分乘2輛車將丙○○押往台北市北投
    區某處山區房屋，毆打丙○○，逼問出現金卡密碼，並要求
    丙○○打電話向母親籌錢，乙○○即持現金卡下山在自動櫃
    員機提款得手該卡片僅剩之額度1000元。近清晨時分，彼等
    再押丙○○至台北市○○區○○路住處，由乙○○、甲○○
    帶上樓，向黃母黃陳淑英偽稱出車禍需現款，黃陳淑英交付
    7000元予乙○○，丙○○再依乙○○指示至房內取出空白支
    票、印章、車鑰匙交予彼等，下樓後，乙○○、甲○○、丁○○共乘丙○○之小客車，再將丙○○押往基隆市富國旅社
    ，逼令丙○○開立3張支票，面額共50萬元，始讓丙○○離
    去之事實，業據證人即被害人黃正燊迭於偵審中指證綦詳，
    前後一貫，核與被告甲○○、乙○○、丁○○供述挾持被害
    人取得財物之情節吻合，被告甲○○雖辯稱：被害人丙○○
    在月亮賓館時係自行交出財物，然其係強取被害人口袋內之
    皮夾、手機等物一事，業據證人丙○○證述在卷，且證人即
    被告丁○○於原審審理時亦供證皮夾是甲○○從丙○○的口
    袋拿出的（見原審卷第35 3頁），堪認甲○○此部分所辯乃
    屬避重就輕，不足採信。此外，復有月亮賓館監視器翻拍照
    片共4幀、被害人丙○○所開立之支票影本3張、丙○○93
    年9月19日新光吳火獅紀念醫院診斷證明書、贓物認領保管
    收據（陽信商業銀行0000-0000-0000-0000號信用卡已交丙○○領回）、丙○○所使用之門號0000000000號行動電話與
    丁○○所使用之門號0000000000號行動電話於93年9月18日
    23時52分48秒至93年9月19日0時04分20秒間之通聯紀錄；丙○○所使用之門號0000000000號行動電話與丁○○所使用之
    0000000000號行動電話於93年9月19日0時07分42秒至2時04
    分48秒之通聯紀錄、中華商業銀行松江分行94年8月16日（
    94）中銀松字第0103號函所附領款紀錄在卷可稽。
  (二)按共同正犯不限於事前有協議，即僅於行為當時有共同之犯
    意之聯絡者，亦屬之；又共同正犯之成立，衹須具有犯意之
    聯絡，行為之分擔，既不問犯罪動機起於何人，亦不必每一
    階段犯行，均經參與；再共同正犯之意思聯絡，不限於事前
    有所協議，其於行為當時，基於相互之認識，以共同犯罪之
    意思參與者，亦無礙於共同正犯之成立，且其表示之方法，
    亦不以明示通謀為必要，即相互間有默示之合致，亦無不可
    （最高法院30年上字第870號判例、34年上字第862號、73年
    臺上字第1886號、73年臺上字第2364號判例意旨可資參照）
    。被告丁○○、乙○○雖各執前詞，均辯稱就強盜犯行部分
    與其餘被告等人無犯意之聯絡及行為之分擔云云。惟查：
    １、被告丁○○、乙○○參與之情形，業據證人即共同被告
        甲○○於原審審理時證稱：伊跟丁○○之前商量好要設
        局對丙○○恐嚇取財，因為對臺北不熟識，而且乙○○
        的表哥之前有打電話來，伊知道乙○○的表哥認識丙○○，所以就找乙○○一起去跟丙○○見面，按門鈴時，
        伊有說是警察，但是丙○○不開門，也不讓渠等進去，
        當時有聽到丁○○跟丙○○說是阿丁，然後伊就撞門，
        門打開進入房間之後，就動手打丙○○，因為渠等本來
        就設計好要恐嚇取財…，後來渠等就坐計程車到河堤，
        在車上的時候，乙○○的表哥有打電話過來，有談到要
        如何處理，到河堤時，已有人在那裡等，那些人是乙○○找來的，在河堤的時候丙○○有被打，後來到山上沒
        有再被打，乙○○的表哥當時有打電話過來，伊就請乙○○跟丙○○說要如何處理，後來乙○○與丙○○談談
        後，就說丙○○說要拿100,000元出來解決這件事情，
        伊就請丁○○從皮包內拿出丙○○的提款卡給乙○○去
        提款，乙○○提款後就直接拿去買食物、水拿回山上，
        後來又開車去丙○○家裡，從丙○○家裡拿到錢後，又
        與乙○○及丙○○開丙○○哥哥的車一起去基隆富國旅
        社，在回基隆路上，乙○○有給伊2,000元，丁○○那
        時候先離開丙○○家到富國旅社，在富國旅社時伊是請
        乙○○與丙○○談，在富國旅社有丙○○簽立3張支票
        ，當時是在旅社裡面寫好支票，乙○○再帶丙○○到下
        面去蓋章，是乙○○先拿票去，隔天伊去向乙○○拿支
        票，並將支票還給丙○○，本件發生的地點有把丙○○
        帶至多處，及很多動作，當時雖沒有先預謀，但這些都
        是要拿錢的過程，渠等作這些事情的時候，都有跟丁○○說，她都知情，丁○○除了基河路丙○○家那次是在
        被害人住處的停車場等，其他地點都有在場，沒有人強
        迫丁○○跟渠等一起到河堤、山區等地等語明確（見原
        審卷第343至第349頁）。
    ２、而被告丁○○、甲○○設局以「仙人跳」之方式強取丙○○之財物，被告丁○○並有與甲○○等人一同前往堤
        防、山區、被害人住處，及有前往富國旅社並與被害人
        丙○○、被告甲○○、乙○○一同在富國旅社內等情，
        業據被告丁○○自承在卷（見原審卷第88頁），且經證
        人丙○○證述如前。又共同被告甲○○於原審審理時亦
        證稱：被告丁○○自帶同被害人離開月亮賓館至河堤、
        山區房屋，被害人在河堤、山區時遭毆打或恫嚇籌錢，
        被告等決定帶被害人下山簽發支票後，復帶回住處拿取
        空白支票、印章，再帶至富國旅社簽發支票為止時均在
        場，並有告知被告丁○○其等接續之行為，被告丁○○
        均知情等語，業如前述，從而，本案被告丁○○雖未親
        自下手毆打、強押、強取被害人丙○○之財物，然被告
        丁○○事先已與被告甲○○謀議以仙人跳之方式取得丙○○之財物，且依照原先之謀議，由其邀同被害人，並
        使其餘被告知悉房間號碼而得以進入賓館房間內下手犯
        案，是就全案之分工而言，仍不失為在現場有一定程度
        之行為分擔；又為達原計畫取財之目的，因在月亮賓館
        所得財物甚少，勢必要以剝奪丙○○行動自由令其籌措
        金錢之方式始能完成，則其餘被告等人接續所為之強盜
        行為，並未溢出渠等原犯意聯絡之範圍，而該等行為既
        為被告丁○○所知悉，且始終跟隨，顯見被告叢慧就後
        續之行為，有自己共同犯罪之默示合意，揆諸前揭判例
        意旨，已足認有犯意聯絡及行為分擔，且堪認係共同在
        現場分擔實施，並非止於謀議階段之共謀共同正犯而已
        。至被告丁○○雖辯稱；其係遭被告甲○○逼迫參與本
        案犯行，然此部分業據證人甲○○否認在卷，且並無積
        極證據可資證明，又苟其非出於自願，當有多次機會可
        離去或求救，惟其非但一路隨行，其後復偕同甲○○持
        強盜所得丙○○之金融卡購買金飾，相隔甫數日，再與
        甲○○一同在賓館內竊取彭建霖之財物（涉嫌竊盜部分
        已判刑確定），尚難認其犯案當時有何遭被告甲○○逼
        迫致無自由意思之情形。
    ３、被告乙○○於偵查中及原審審理時自承：伊有與甲○○
        一同至月亮賓館，且與甲○○、丙○○一同至堤防、山
        區被害人住處、富國旅社等處，數名友人亦有至堤防、
        山區會合，其中並有人以腳踹丙○○，伊在山上有問丙○○金融卡密碼後，持該金融卡去提領現金與丙○○一
        同至住處拿取空白支票、在富國旅社內有要求丙○○簽
        發支票交給伊等語（見偵字第4134號卷第205頁至第208
        頁、原審卷第366至367頁），而丙○○在月亮賓館內係
        遭至少2人以上毆打，並強押上車至堤防，且闖入之人
        在賓館內旋即打電話聯絡友人等情，業據證人丙○○證
        述在卷，證人即共同被告丁○○亦證稱；被告甲○○、
        乙○○進入月亮賓館，並均有出手毆打丙○○等語（見
        原審卷第353頁），足認被告乙○○即係在月亮賓館內
        毆打及一同押被害人上車之人，且亦係其電聯數名友人
        一同至堤防及山區強暴、脅迫被害人交付財物。雖被告
        甲○○於原審審理時證稱：伊跟丁○○商量對丙○○恐
        嚇取財，因為臺北伊不熟，所以伊就跟乙○○說有人約
        丁○○出去，請乙○○幫忙處理，但乙○○不知道伊要
        去恐嚇取財等語。惟觀之被告乙○○一進入賓館後立即
        出手毆打被害人，被告甲○○強取財物後，因所得不足
        ，乙○○立刻打電話聯繫友人，友人旋即至堤防邊會合
        等情，及被告乙○○坦承在與被告甲○○會合前，其所
        使用之0000000000號行動電話有20餘通與甲○○使用之
        0000000000號行動電話之通話紀錄，並有上開行動電話
        93年9月18日至9月19日凌晨之通聯紀錄在卷可稽，可見
        被告乙○○與甲○○案發前密集聯繫，堪認被告乙○○
        並非單純受被告甲○○電召而前往月亮賓館，渠2人在
        進入月亮賓館前就以「仙人跳」之方式強取被害人財物
        乙事已先為謀議，是證人甲○○此部分說詞顯係迴護被
        告乙○○，毫無可取。從而，被告乙○○所辯客觀上未
        毆打及剝奪被害人行動自由，主觀上無不法所有之意圖
        云云，並無可採，其就強盜之犯行與被告甲○○、丁○○有犯意聯絡及行為分擔，亦無疑義。
  (三)按恐嚇取財罪與強盜罪，同以意圖為自己或第三人不法所有
    為主觀違法要件，其所異者，恐嚇取財罪不以將來之惡害通
    知被害人為限，即以強暴脅迫為手段，而被害人未達於不能
    抗拒程度亦屬之。與強盜罪以目前危害施用強暴、脅迫，致
    使被害人喪失自由意志，不能抗拒者不同（最高法院82年度
    台上字第1552號判決要旨參照）。被告甲○○、乙○○、丁○○雖均辯稱：被害人丙○○尚有意思自由，被害人行動自
    由未遭剝奪，亦未達致使不能抗拒之程度云云。惟被害人丙○○於凌晨時突遭被告甲○○、乙○○侵入旅館房間內，被
    告甲○○等人並出手毆打被害人，被害人已經被打到坐在地
    上；嗣後被害人丙○○遭強押至堤防、山區等處時，甚且在
    堤防處尚遭毆打，在北投山區時，並遭以言語等方式恫嚇，
    命其告知金融卡密碼，因無法向友人籌得款項，復遭強押回
    住處拿取空白支票、印章等，再強押至富國旅社簽發上開支
    票等情，業據證人即被害人丙○○證述如前，且被告甲○○
    於偵查中已自承將丙○○從月亮賓館押走時，有抓住丙○○
    的褲腰帶，上車後勒住丙○○的脖子把丙○○壓在下面後，
    到堤防等語（見偵字第4134號卷第212頁），於原審準備程
    序時亦坦承在月亮賓館內有毆打被害人，並有強押被害人至
    堤防、山區、被害人住處等地籌錢（見原審卷第112頁、219
    頁），被告甲○○、乙○○於原審及本院審理時亦分別陳稱
    ：在河堤時被害人有遭毆打、腳踹等語（見原審卷第349頁
    、350頁、本院審理筆錄），足認渠等確有以毆打、剝奪行
    動自由等強暴之方法及以恫嚇等脅迫之方法，取得被害人之
    財物及使其交付，觀之被害人丙○○所處之客觀情狀，當然
    已達壓抑被害人之意思自由至不能抗拒之程度，故被告三人
    所辯：被害人之行動自由未遭剝奪，且未達不能抗拒之程度
    云云，委無足採，其等所為已符強盜罪構成要件。
  (四)上揭事實欄三所記被告甲○○、丁○○如何持強取得來之被
    害人信用卡，前往世麟珠寶行消費，填載偽立簽帳單購買金
    飾，而行使偽造私文書詐欺取財之犯罪事實，業據被告甲○○、丁○○坦承不諱（見原審卷第366頁），核與證人陳周
    榮於警詢中證述之情節相符，並有世麟珠寶行監視器翻拍照
    片2幀、陽信商業銀行卡號0000-0000-0000-0000號信用卡影
    本、信用卡簽帳單影本3紙（分別係第1次刷卡並由甲○○偽
    造署押後交由店家收執之之中國信託商業銀行商店存根聯1
    紙及第2次刷卡後，店家因發覺有異，未將中國信託商業銀
    行商店存根聯、持卡人存根聯交付甲○○簽名之存根聯2 紙
    ）、陽信商業銀行卡號0000-0000-0000-0000號信用卡交易
    紀錄在卷可稽，被告甲○○、丁○○共同偽造被害人之簽名
    並行使偽造私文書持以詐欺既遂及詐欺取財未遂之事實，亦
    甚明灼。
  綜上，本件事證明確，被告等所辯無非事後卸責之詞，不足採
  信，其等犯行，均堪認定，應依法論科。
四、論罪科刑：
  (一)核被告甲○○、乙○○、丁○○就事實二、結夥三人強盜被
    害人部分，係犯強盜取財罪而有刑法第321條第1項第4款之
    情形，應成立刑法第330條第1項之加重強盜罪；其持被害人
    丙○○之銀行金融卡，在銀行提款機按被害人所設定之密碼
    之不正方法，由銀行之自動付款設備取得現金之行為，係犯
    同法第339條之2第1項之由自動付款設備詐財罪（檢察官漏
    引此法條，惟起訴犯罪事實已載明，仍具起訴效力，自應併
    予審判）。被告甲○○、丁○○就事實三部分，除犯行使偽
    造私文書罪外，另犯刑法第339條第1項詐欺取財既遂（檢察
    官漏引此法條，惟起訴犯罪事實已載明，仍具起訴效力，自
    應併予審判）、同條第3項詐欺取財未遂罪（此部分未據檢
    察官起訴，惟與起訴之第一次詐欺取財既遂犯行間具有連續
    犯之裁判上一罪關係，詳如後述，自得一併審理）。
  (二)按強盜罪以強暴、脅迫等方法，至使不能抗拒為構成要件之
    一，當然含有妨害被害人自由之性質，故犯強盜罪而有妨害
    被害人之自由時，是否另論以妨害自由罪名，應就行為人之
    全部犯罪行為實施過程加以觀察。倘妨害自由行為時，強盜
    行為尚未著手實施，可依其情形認為妨害自由、強盜犯罪間
    具有方法結果之牽連關係；若強盜犯行業已著手實施，則所
    為強暴、脅迫等非法方法剝奪被害人行動自由行為，應包括
    在強盜行為之內，無另行成立刑法第302條第1項之剝奪他人
    行動自由罪之餘地（參見最高法院91年度台上字第803號、
    92年度台上字第2184號判決）。查事實欄二加重強盜罪部分
    ，被告三人等共同意圖為自己不法之所有，在月亮賓館強取
    被害人財物後，因認所得財物不足，復押載被告至臺北市某
    處河堤旁、臺北市北投山區房屋、被害人丙○○住處、基隆
    市富國旅社等地，逼令其籌錢、告知金融卡密碼、拿得空白
    支票等物及簽發支票等行為，其後之行為均未脫逸強盜取財
    之犯意範圍，足見被告等係以單一強盜犯意，於同一機會、
    時間密接之情況下，出於數行為而持續侵害同一財產法益為
    接續犯，應僅成立一結夥三人以上加重強盜罪。被告所為剝
    奪被害人行動自由，依上開判決意旨，應屬於強盜構成要件
    中之「強暴」手段，不另行成立剝奪行動自由罪。而被告等
    於強盜犯行中使用強暴行為所致被害人之普通傷害，亦應為
    強暴行為之當然結果，亦不另論普通傷害罪（最高法院19年
    上字第514號判例意旨參照），又強盜罪已包含施以恐嚇及
    脅迫之行為，對被害人之恫嚇，自不另論以刑法第305條之
    恐嚇罪。被告甲○○、丁○○就事實欄三偽造署押以偽造私
    文書部分，該偽造署押為偽造私文書之部分行為；其偽造私
    文書復持以行使，其偽造私文書之低度行為，為行使偽造私
    文書之高度行為所吸收，均不另論罪。
  (三)被告三人與乙○○之數名姓名年籍不詳之成年友人等對於渠
    等所犯事實欄二之加重強盜罪、由自動付款設備詐財罪相互
    間；被告甲○○、丁○○就事實欄三所犯行使偽造私文書、
    詐欺取財既遂、未遂罪間，分別具有犯意聯絡、行為分擔，
    均為共同正犯。被告甲○○、丁○○就事實欄三、先後一次
    詐欺取財既遂、一次詐欺取財未遂犯行，時間緊接，手段相
    同，觸犯基本構成要件相同之罪名，顯均係基於概括犯意反
    覆為之，為連續犯，應依法論以一情節較重之連續詐欺取財
    既遂罪，並加重其刑。被告乙○○所犯加重強盜罪、由自動
    付款設備詐財罪之間，被告甲○○、丁○○所犯加重強盜罪
    、由自動付款設備詐財罪、行使偽造私文書、連續詐欺取財
    既遂罪間，各均具有方法、目的之牽連關係（以強盜取得金
    融卡、信用卡之、行使偽造私文書方法，達上開詐財之目的
    ），為牽連犯，應依刑法第55條規定，均應從一重論以結夥
    三人以上加重強盜罪。被告乙○○有上開事實欄所載之論罪
    及科刑執行情形，此有本院被告全國前案紀錄表附卷可稽，
    被告乙○○於執行完畢5年內再故意犯本件有期徒刑以上之
    罪，不論依修正前之刑法第47條，或修正後之刑法第47條第
    1項之規定，均構成累犯，對被告而言並無有利或不利之情
    形，自不生新舊法比較之問題，應逕依修正前之刑法第47條
    ，論以累犯，並加重其刑。
五、原審論處被告罪刑，本非無見，惟被告三人與該數名不詳姓
    名友人亦有共同強盜他人財物之犯意聯絡，原判決理由已說
    明，但犯罪事實未予記載，致事實理由矛盾；又被告連續詐
    欺取財罪漏引刑法第56條 (舊)，均有未洽，被告等上訴猶
    執陳詞否認犯強盜罪，雖無理由，惟原判決此部分既有可議
    ，仍屬無可維持，自應由本院將此部分撤銷改判。爰審酌被
    告三人均年富力強，竟不知憑恃己力賺取經濟所需，反而藉
    由強盜等手段攫取他人錢財，對於被害人權益乃至於社會治
    安均生嚴重危害；被告甲○○提議為上開強盜犯行，且居於
    主導地位，惡性較重，被告乙○○雖受被告甲○○邀約而共
    同犯罪，然聯絡友人加入；被告丁○○出面邀約被害人，惟
    並未親手對被害人施以強暴、脅迫等情狀，並參以被告三人
    犯罪動機、目的、所得財物之多寡、智識程度、被告甲○○
    前已因違反懲治盜匪條例案件，經法院判處有期徒刑七年確
    定（見其前案紀錄表）等一切情狀，量處如主文所示之刑，
    以示懲儆。被告甲○○、丁○○為事實欄三所示之消費行為
    ，第1次刷卡簽名後將中國信託商業銀行商店存根聯1紙交付
    店家收執，非被告2人所有；第2次刷卡後，店家因發覺有異
    ，未將中國信託商業銀行商店存根聯、持卡人存根聯交付甲○○簽名，該2聯均尚屬店家所有，自不應另為沒收之諭知
    ，惟第1筆消費行為商店存根聯簽帳單上偽造之「丙○○」
    之署押1枚，應依刑法第219條規定宣告沒收；至第1次刷卡
    之中國信託商業銀行持卡人存根聯1紙，雖屬被告所有，然
    因未扣案，且非屬應沒收之物，為免將來執行之困難，爰不
    另為沒收之諭知，惟持卡人存根聯上偽造之「丙○○」之署
    押1枚，應依刑法第219條之規定予以宣告沒收。至被告等人
    於事實欄二、供犯強盜罪所用之膠帶，因未扣案，且無證據
    證明尚未滅失，又非屬違禁物，為免將來執行之困難，爰不
    另為沒收之諭知。
六、又查被告行為後，94年2月2日修正公布之刑法，自95年7月1
    日施行，修正後之刑法刪除第55條關於牽連犯之規定。本件
    被告乙○○所犯加重強盜罪、由自動付款設備詐財罪之間，
    被告甲○○、丁○○所犯加重強盜罪、由自動付款設備詐財
    罪、行使偽造私文書、詐欺取財既遂罪間，具有牽連犯之關
    係，依修正前即行為時之規定，應從一重之罪處斷；依修正
    後之刑法既已刪除牽連犯之規定，則所犯上述各罪應依數罪
    併罰之規定分論併罰。比較新舊法之規定，修正後之規定並
    非較有利於被告，依刑法第2條第1項之規定，應適用行為時
    之法律，即適用修正前刑法第55條牽連犯之規定，從一重之
    罪處斷。又同法第56條連續犯之規定，亦同時修正公布刪除
    ，則被告之犯行，因行為後新法業已刪除連續犯之規定，此
    刪除雖非犯罪構成要件之變更，但顯已影響行為人刑罰之法
    律效果，自屬法律有變更，依新法第2條第1項規定，比較新
    、舊法結果，仍應適用較有利於被告之行為時法律即舊法論
    以連續犯（最高法院95年第8次刑事庭會議決議參照）。
七、公訴意旨另以：被告甲○○、丁○○、乙○○復於不詳之時
    間、地點，將丙○○身分證、駕駛執照交付姓名年籍不詳之
    人持該等證件於93年10月14日（起訴書誤繕為「4」日，業
    經檢察官當庭更正）偽造丙○○名義之申請書，申辦泛亞電
    訊0000000000號（起訴書誤繕為和信電信，業經檢察官當庭
    更正，見原審卷第341頁）行動電話門號，因認被告三人均
    涉犯刑法第216條之行使偽造私文書罪。
  (一)公訴人認被告三人涉有上揭行使偽造私文書等罪嫌，係以被
    害人之皮包遭渠等取走及卷附之行動電話門號申請書1紙為
    其主要論據。惟訊據被告三人堅詞否認前揭行使偽造私文書
    等犯行，被告甲○○辯稱：皮包及證件均丟棄在山上，並未
    將證件交予他人等語。被告丁○○辯稱：伊不知道證件遭何
    人取走；被告乙○○辯稱：皮包係由甲○○置放在丁○○之
    皮包內，伊不知道證件係何人取走等語
  (二)按犯罪事實應依證據認定之，無證據不得認定其犯罪事實，
    又不能證明被告犯罪或其行為不罰者，應諭知無罪之判決，
    刑事訴訟法第154條第2項、第301條第1項分別定有明文。經
    查：被告三人始終均否認上開犯行，而公訴人所舉之證據僅
    有行動電話申請書1紙為證，又被告甲○○所辯證件及皮包
    均丟棄於山區等語，亦符合常情，是公訴人就被告3人上開
    行使偽造私文書等犯行所舉之證據，尚不足以使本院獲得被
    告3人有罪之確信，此外，復查無其他積極證據足認被告3人
    有為上揭犯行，揆諸首揭說明，被告3人被訴此部分行使偽
    造文書犯罪應屬不能證明，本應依法為無罪之諭知，惟因公
    訴意旨認此部分與前揭經認定有罪之結夥三人以上強盜取財
    部分，有方法、結果之牽連關係，屬裁判上一罪，故不另為
    無罪之諭知。
據上論斷，應依刑事訴訟法第369條第1項前段、第364條、第299
條第1項前段、刑法第216條、第210條、第330條第1項、第339條
第1項、第3項、第339條之2第1項、第28條、修正前第56條、修
正前55條、第47條、第219條、罰金罰鍰提高標準條例第1條前段
，判決如主文。
本案經檢察官鍾鳳玲到庭執行職務。
中    華    民    國    95    年    9     月    13    日
                  刑事第十五庭審判長法  官  吳昭瑩
                                    法  官  王麗莉
                                    法  官  楊貴雄
以上正本證明與原本無異。
如不服本判決，應於收受送達後十日內向本院提出上訴書狀，其
未敘述上訴之理由者並得於提起上訴後十日內向本院補提理由書
（均須按他造當事人之人數附繕本）。
                                    書記官  林淑貞
中    華    民    國    95    年    9     月    14    日
附錄：本案論罪科刑法條全文
刑法第216條
行使第210條至第215條之文書者，依偽造、變造文書或登載不實
事項或使登載不實事項之規定處斷。
刑法第210條
偽造、變造私文書，足以生損害於公眾或他人者，處 5 年以下有
期徒刑。
刑法第330條
犯強盜罪而有第321條第1項各款情形之一者，處7 年以上有期徒
刑。
前項之未遂犯罰之。
刑法第339條
意圖為自己或第三人不法之所有，以詐術使人將本人或第三人之
物交付者，處5年以下有期徒刑、拘役或科或併科1,000元以下罰
金。
以前項方法得財產上不法之利益或使第三人得之者，亦同。
前二項之未遂犯罰之。
刑法第339條之2
意圖為自己或第三人不法之所有，以不正方法由自動付款設備取
得他人之物者，處3年以下有期徒刑、拘役或10,000元以下罰金
。以前項方法得財產上不法之利益或使第三人得之者，亦同。


司法院資訊處製作；財團法人民間司法改革基金會備份。
